臺灣臺北地方法院民事判決　　　　　　 99年度簡上字第717號
上　訴　人　林立佳
被上訴人　　中國信託商業銀行股份有限公司
法定代理人　辜濂松
訴訟代理人　梁懷德
　　　　　　施凱騰
上列當事人間請求清償債務事件，上訴人對於中華民國99年10月
29日本院臺北簡易庭99年度北簡字第10901號第一審判決提起上
訴，本院於民國100年3月23日言詞辯論終結，判決如下：
    主  文
上訴駁回。
第二審訴訟費用新臺幣貳仟肆佰玖拾元由上訴人負擔。
    事實及理由
一、被上訴人起訴主張：上訴人於民國85年3月9日與被上訴人訂
    立信用卡使用契約，並領用卡號：0000000000000000號之VI
    SA信用卡（下稱系爭信用卡），依約上訴人即得於特約商店
    簽帳消費及預借現金，但應於當期繳款截止日前清償或以循
    環信用方式繳付最低應繳金額。如上訴人未依約繳款，即喪
    失期限利益，被上訴人有權請求上訴人一次還清欠款，並得
    請求上訴人給付將每筆得計入循環信用本金之帳款，自各筆
    帳款入帳日起至清償日止，按週年利率20%計算之循環利息
    。雖上訴人曾簽發票號碼MA0000000號、面額新臺幣（下同
    ）14,000元之支票乙紙（下稱系爭支票）予被上訴人，並經
    被上訴人先行扣帳，惟系爭支票於85年11月8日（應為7日）
    因存款不足遭退票，被上訴人遂將系爭支票之帳款14,000元
    重新入帳。上訴人至86年2月16日止，共計消費記帳159,414
    元（含本金156,869元、利息2,545元）未依約清償，屢經催
    討，未獲置理。爰依信用卡契約之法律關係，求為判命上訴
    人給付被上訴人159,414元，及其中156,869元部分自86年2
    月17日起至清償日止，按年息20%計算利息之判決。
二、上訴人則以：伊固曾向被上訴人請領系爭信用卡，惟伊僅曾
    持系爭信用卡購買5張臺北到花蓮的機票，除此之外，伊未
    持系爭信用卡作其他消費，且系爭信用卡於85年間即已剪卡
    ，債務均已清償完畢，伊簽發交予被上訴人之系爭支票亦已
    兌現。又被上訴人請求之帳目不清，帳單缺消費明細或有消
    費但無入帳日期及金額，摘要項目未註明購物名稱及票據退
    補明細，且85年7月19日當天有3筆小額消費，翌日又有2筆
    小額消費，實與常情不符，足認帳目虛偽不實；況依一般銀
    行的信用規定，如一次未將前次消費金額結清，即不得再持
    卡消費，何以被上訴人提出之帳目明細中出現上期餘額77,9
    97元未付清，上訴人得於次月再度消費？再者，伊並無入住
    飯店之習慣，故對於帳目明細上所載飯店及KINGS GOLD的行
    業屬性毫無所悉，自非伊所消費之項目。伊於85年間設立生
    吉企業商行，專作防火漆生意，資金約1,000萬元，伊為顧
    全公司信譽，絕無可能積欠被上訴人款項，被上訴人應提出
    經伊簽名之簽帳單以實其說等語，資為抗辯。
三、原審依被上訴人所請為全部勝訴之判決，上訴人不服，全部
    提起上訴，並聲明：(一)原判決廢棄。(二)被上訴人在第一審之
    訴駁回。被上訴人則答辯聲明：上訴駁回。
四、被上訴人主張上訴人於85年3月9日與其訂立信用卡使用契約
    ，領用系爭信用卡，及上訴人曾簽發系爭支票交予被上訴人
    等事實，業據上訴人自承在卷（見本院卷第19、60頁），並
    有信用卡申請書、彰化商業銀行支票存根在卷可稽（見原審
    卷第6頁、第93頁），堪信屬實。是本件應探究者，厥為：
    (一)上訴人是否積欠被上訴人所主張之系爭信用卡帳款？(二)上
    訴人是否已清償系爭信用卡帳款？茲析述如下：
    (一)上訴人於原審先辯稱未積欠被上訴人卡債，每期的卡費均
      按時繳納云云（見原審卷第21、62頁），俟被上訴人提出
      客戶消費明細表，上訴人又以書狀否認曾使用系爭信用卡
      簽帳消費（見原審卷第92頁），嗣又改辯以只使用系爭信
      用卡購買5張機票云云（見原審卷第108頁），是上訴人陳
      述使用系爭信用卡簽帳消費過程前後已有不一，況依被上
      訴人提出客戶消費明細表消費日所示，系爭信用卡自85年
      3月14日起並無上訴人所辯購買機票之航空公司或旅行社
      之消費存在（見原審卷第64至87頁），益見上訴人所辯刷
      卡消費情節為不實。再者，倘上訴人果真未持系爭信用卡
      消費，何以上訴人未曾依約定條款第13條約定，向被上訴
      人質疑或要求調閱簽帳單？坐視被上訴人先後於85年3月
      、4月、6月及7月分別扣繳74,304元、133,980元、140,99
      0元及6,903元等情予不顧（分見原審卷第65、67、69、70
      頁），及於85年11月間再交付系爭支票繳納信用卡帳款之
      理？況被上訴人所請求之本件信用卡帳款，帳單日期為85
      年8月26日前之消費帳款（最後消費日期為85年7月23日，
      見原審卷第70至87頁），足見上訴人空言剪卡未再消費云
      云，顯與繳款實情不合，自無可採。又衡諸系爭信用卡屬
      VISA（威士國際組織）提供發卡銀行所製發之信用卡，供
      持卡人至特約商店刷卡消費使用，再由VISA組織完成跨銀
      行清算及支付作業，除信用卡資料遭人盜錄或盜刷之外，
      鮮有錯誤情形。被上訴人提出信用卡電腦紀錄所列消費明
      細，既已證明上訴人持卡消費及曾清償部分款項之事實存
      在，且上訴人未為遭人冒用盜刷之主張，自足認該消費明
      細係上訴人刷卡消費之證據，無須再由被上訴人提出簽帳
      單為憑。基此，本件被上訴人主張上訴人積欠信用卡帳款
      乙節，自屬可信。
    (二)再依被上訴人所提出系爭信用卡之客戶消費明細表所示，
      上訴人持系爭信用卡消費或預借現金累計至帳單日期85年
      10月27日之應繳款項為150,397元，最低應繳金額為21,00
      0元，雖上訴人於85年11月5日前交付系爭支票予被上訴人
      繳納信用卡帳款，被上訴人固於85年11月5日登錄支票繳
      款紀錄，但嗣因系爭支票存款不足退票，被上訴人於85年
      11 月8日再將14,000元帳款重新入帳（見原審卷第73頁）
      。上訴人雖一再辯稱其已繳清系爭信用卡帳款，且系爭支
      票已兌現云云，惟經本院向台灣票據交換所函詢結果，系
      爭支票於85年11月7日經提示以「存款不足」理由退票在
      案，上訴人曾於85年11月29日經公告拒絕往來，90年6月3
      0日經解除拒絕往來在案等情，有台灣票據交換所100年1
      月12日台票總字第1000000122號函暨檢附票據明細在卷可
      稽（見本院卷第25至27頁），是上訴人所稱系爭支票已兌
      現云云，要與事實不符，不足採信。再衡諸常情，上訴人
      既於85年11月5日前交付系爭支票予被上訴人繳納信用卡
      帳款，顯見其對於信用卡帳單所列之消費明細並無疑義，
      更足以證明上訴人持卡消費事實之存在，是上訴人所辯並
      無消費明細表所列之消費云云，顯係臨訟飾卸之詞，要無
      足採。此外，上訴人迄未提出清償系爭信用卡帳款之證據
      以實其說，則其所辯未積欠被上訴人信用卡帳款云云，亦
      無足採。
五、綜上而論，被上訴人依信用卡契約之法律關係，請求上訴人
    給付159,414元，及其中156,869元部分自86年2月17日起至
    清償日止，按年息20%計算之利息，洵屬有據。原審為被上
    訴人勝訴之判決，並依職權宣告假執行，於法並無不合。上
    訴意旨指摘原審判決不當，聲明廢棄改判，為無理由，應予
    駁回。
六、兩造其餘主張陳述及所提之證據，經本院斟酌後，認均不足
    以影響本判決之結果，自無逐一詳予論駁之必要，併此敘明
    。
七、上訴人應負擔之第二審訴訟費用額確定為2,490元。
八、據上論結，本件上訴為無理由。依民事訴訟法第436條之1第
    3項、第449條第1項、第78條，判決如主文。
中    華    民    國    100     年    4    月    13    日
                  民事第六庭  審判長法  官   傅中樂
                                    法  官   李家慧
                                    法  官   林春鈴
以上正本係照原本作成。
本判決不得上訴。
中    華    民    國    100     年    4    月    13    日
                                書記官   潘惠敏